臺灣彰化地方法院刑事判決　　　　　　　　　　　　　九十三年度易字第一七二號
　　公　訴　人　臺灣彰化地方法院檢察署檢察官
　　被　　　告　丙○○
右列被告因竊盜案件，經檢察官提起公訴（九十二年度偵字第九六三七號），本院判
決如左：
    主  文
丙○○無罪。
    理  由
一、公訴意旨略以：被告丙○○與乙○為多年朋友，竟意圖為自己不法之所有，於民
    國九十二年八月底至九月初之某日，進入乙○位於彰化縣和美鎮○○路四十三號
    住處，竊取洪鄭絲美簽發予乙○，用以支付貨款之支票一張【發票人：洪鄭絲美
    ，付款人：華南商業銀行和美分行，帳號：000000000號，支票號碼：
    ＪＣ0000000號，票據金額：新臺幣（下同）四萬八千一百零八元，發票
    日期：九十二年九月三十日，原記載受款人為乙○部分，經發票人洪鄭絲美予以
    塗銷而成為無記名支票】，丙○○於竊得上開支票後，隨即轉讓予不知情之甲○
    ○用以支付貨款。嗣乙○查覺該支票失竊後，即於九十二年九月十八日辦理掛失
    止付，待甲○○於九十二年九月三十日，委由不知情之妻黃美雲向合作金庫銀行
    和美分行提示該支票代收票款，因該支票業已掛失止付而遭退票，經臺灣票據交
    換所臺中分所函警處理，始循線查悉上情，因認被告涉有刑法第三百二十條第一
    項之竊盜罪嫌等語。
二、按犯罪事實應依證據認定之，無證據不得認定犯罪事實；不能證明被告犯罪者，
    應諭知無罪之判決，刑事訴訟法第一百五十四條第二項、第三百零一條第一項分
    別定有明文。又事實之認定，應憑證據，如未能發現相當證據，或證據不足以證
    明，自不能以推測或擬制之方法，以為裁判基礎。再認定犯罪事實所憑之證據，
    雖不以直接證據為限，間接證據亦包括在內，然而無論無論直接或間接證據，其
    為訴訟上之證明，均須達於通常一般之人均不致於有所懷疑，而得確信其為真實
    之程度，始得據為有罪之認定；且告訴人之告訴，係以使被告受刑事訴追為目的
    ，是其陳述是否與事實相符，仍應調查其他證據以資審認，最高法院著有四十年
    臺上字第八六號、五十二年臺上字第一三００號、七十六年臺上字第四九八六號
    判例可資參照。
三、本件公訴人認被告丙○○涉有竊盜罪嫌，無非以證人乙○、洪鄭絲美、甲○○之
    證詞及遺失票據申報書、退票理由單為其論據。然訊之被告丙○○固坦承有於前
    揭時、地，將系爭支票轉讓予甲○○用以支付貨款，並由甲○○委由其妻黃美雲
    向合作金庫銀行和美分行提示該支票代收票款之事實，惟堅詞否認涉有前揭竊盜
    犯行，辯稱：伊因積欠甲○○貨款，而向乙○借款，因乙○當時並無現金，故改
    以洪鄭絲美簽發之前開支票借予伊週轉，該支票確係伊向乙○所借，並非竊取而
    來等語。經查：(一)前揭支票（發票人：洪鄭絲美，付款人：華南商業銀行和美分
    行，帳號：000000000號，支票號碼：ＪＣ0000000號，票據金
    額：四萬八千一百零八元，發票日期：九十二年九月三十日，原記載受款人乙○
    部分經塗銷）乙紙，係於九十二年八月十二日由被告丙○○交付予證人甲○○、
    黃美雲以支付貨款乙情，業據證人黃美雲於警詢中證述：「甲○○是九十二年八
    月十二日拿該支票予我，只跟我說是作生意的支票並叫我拿去提示」等語綦詳，
    且證人甲○○於警詢中亦證述：被告丙○○並交付二張便條紙作為憑證等語，又
    觀諸其中一張由被告丙○○簽名及捺指印之字據確係記載：「我丙○○於九十二
    年八月十二日拿一張和美華南商業銀行支票帳號00000000－0，支票號
    碼ＪＣ0000000，到期日九十二年九月三十日給黃美雲向她（誤載為「它
    」）轉現金，於此張為證」等詞，有該字據乙張在卷可憑，再系爭支票背面之提
    示人欄，確有帳號000000000號、四萬八千一百零八元、九十二年八月
    十四日提出資料之記載，自堪信為真實。(二)茲該張支票乃於九十二年九月三十日
    始到期，衡情倘無急用，應不致如此早即將受款人欄刪除，雖證人乙○於本院審
    理時證述：伊使用之支票，均在十五至二十天前持交票主刪除受款人欄以支付貨
    款或小孩學費，本件支票欲供小孩博士班的學費、補習費，伊係於九月初知道要
    繳費，故伊應係於九月初拿去刪除等語，惟證人乙○於偵查中係證述：「：：洪
    （指洪鄭絲美）是交給我貨款，但是這張票，我要交給其他廠商，我大約在八月
    底至九月初間才去找洪改掉抬頭：：」等語，故證人乙○前後所證內容顯非一致
    ，且系爭支票早於九十二年八月十二日即由被告丙○○交付予證人甲○○、黃美
    雲以支付貨款，已如前述，是該支票應於八月十二日之前即已刪除受款人欄之記
    載，故證人乙○之證述，與事實未符，顯非可採。參以被告於三、四年前即陸續
    向證人乙○借款，迄今尚有一百二十萬元未清償之事實，為證人乙○所不否認，
    可知被告與證人乙○先前即有多次借貸之事實，是以被告辯稱：伊於九十二年八
    月間向乙○借款以支付甲○○之貨款，因乙○無現金，乙○即改以支票借伊，當
    天伊與乙○共同前往洪鄭絲美住處，由乙○持系爭支票交予洪鄭絲美塗銷受款人
    欄「乙○」之記載後，將系爭支票借予伊支付貨款等語，尚非無據。(三)再者，被
    告丙○○與證人乙○係十多年之朋友，二人均經營織帶工廠，而甲○○亦經營織
    帶工廠，與洪鄭絲美間互有生意往來，並認識乙○等情，業據彼等供明在卷，是
    被告倘竊取系爭支票，應可料及當事人將為掛失止付，倘據以提示即遭查覺，其
    當不致直接交予彼此熟識之人據以提示，並簽立字據表明自己乃交付系爭支票之
    人，此顯未符常情，是被告辯稱：該支票乃乙○所借予，並非竊取而來等語，應
    非無據，尚堪採信。從而，本件公訴人所舉之證據，尚無從使本院獲得被告確有
    公訴意旨所指竊盜犯行之確切心證，此外，本院復查無其他積極證據足資證明被
    告確有竊盜之犯行，是以本件不能證明被告犯罪，揆諸前揭說明，自應為無罪之
    諭知。
據上論斷，應依刑事訴訟法第三百零一條第一項，判決如主文。
本案經檢察官賴志盛到庭執行職務。
中    華    民    國    九十三      年      五      月      十四        日
                                臺灣彰化地方法院刑事第二庭
                                    審判長法官  石  馨  文
                                    法      官  王  義  閔
                                    法      官  郭  麗  萍
右正本證明與原本無異。
如不服本判決，應於判決送達後十日內向本院提出上訴狀( 須附繕本 )。
告訴人或被害人對於判決如有不服具備理由請求檢察官上訴者，其上訴期間之計算係
以檢察官收受判決正本之日期為準。
                                    法院書記官  施  嘉  玫
中    華    民    國    九十三      年      五      月      十九        日
